臺灣屏東地方法院交通事件裁定　　　　　　　　　　　九十一年度交聲字第一六號
　　異　議　人　甲○○
　　即受處分人
右列受處分人因違反道路交通管理處罰條例案件，對於交通部公路局屏東監理站九十
一年一月七日所為之處分（原處分：屏監稽違車字第八二－Ｖ00000000、八
二－Ｖ00000000號），聲明異議，本院裁定如左：
    主  文
異議駁回。
    理  由
一、按「汽車駕駛人，駕駛汽車有違反本條例之行為，經交通勤務警察或依法令執行
    交通稽查任務人員制止時，不聽制止或拒絕停車接受稽查而逃逸者，除按各該條
    所規定之罰鍰處罰外，處新台幣三千元以上之六千元以下罰鍰」、「機器腳踏車
    駕駛人及附載座人未依規定載安全帽者，處駕駛人新台幣五百元罰鍰。道路交通
    管理處罰條例第六十條第一項、第三十一條第六項分別定有明文。又「汽車違反
    道路交通管理事件有不服指揮稽查逃逸情形，當場不能或不宜攔截製單舉發者，
    得逕行舉發之；前項逕行舉發，應記明車輛牌照號碼、車型等可資辦別之資料，
    查明汽車所有人姓名、住址，並以該汽車所有人為被通知人製單舉發之」、「逕
    行舉發違反道路交通管理事件，經汽車所有人依通知單之應到案日期前到案，並
    告知違規駕駛人姓名、身分證統一編號及住址者，處罰機關應即另行通知違規駕
    駛人到案依法處理；逾應到案日期，處罰機關應依本條例第十五條第三項規定處
    罰該汽車所有人」違反道路交通管理事件統一裁罰標準及處理細則第二十三條第
    一項第四款、第二項，第二十四條亦有明文。再者，「人民違反法律上之義務而
    應受行政罰之行為，法律無特別規定時，雖不以出於故意為必要，仍須以過失為
    其責任條件。但應受行政罰之行為，僅須違反禁止規定或作為義務，而不以發生
    損害或危險為其要件者，推定為有過失，於行為人不能舉證證明自己無過失時，
    即應受處罰」大法官釋字第二七五號復明白揭示。
二、本件異議意旨略以：異議人日前接獲「舉發違反道路交通管理事件通知單」，其
    上載明「騎乘機車未戴安全帽、不服稽查取締逃逸」，並記註「三陽、藍色、青
    少年、留長髮騎乘」等字樣，惟異議人現年四十七歲，任職於某國立高職之教師
    ，不可能如告發單上所記載之違規行為人，告發單所載之車牌號碼雖為異議人所
    有，然告發單位未拍照存證，逕行告發處分，即有違誤，異議人深表不服。又原
    告發單位及處分單位並未依程序調查證據，又無拍照存證，逕行告發處分，甚而
    法無根據的敘明「逕行告發處分無須檢附相片」實有違誤，且有違刑事訴訟法第
    一百五十四條「無證據不得推定為有罪」之規定，爰依法聲請撤銷原處分云云。
三、經查，本件交通事件未當場攔截駕駛人，乃因駕駛人逃逸，而未拍照存證係因當
    時情形來不及拍照等情，業經當場取締之員警陳明瑞於本院審理時證稱：當時我
    是負責十二到十四的交通勤務，我在永豐、中山路口取締未戴安全帽，我站在永
    豐路取締中山路往永豐路方向的來車，約十二點三十五分左右，我發現一名十六
    、七歲的青少年留長髮騎乘一部藍色機車未戴安全帽，我拿指揮棒攔檢示意他停
    車，他剛開始有減速好像要停，約離我半公尺左右，又加速逃逸，我就把車牌記
    下來為ＷＫＩ─一一○號，我打電腦查車籍該車號確實為三陽藍色機車，他距離
    我攔截點約三、四十公尺右轉進入民宅內，這個住址剛好是永豐路一段，就是我
    攔截的地點沒多久那裡，我回來後就逕行舉發，當時情形我來不及拍照等語明確
    。異議人固不否認係本件機車之所有權人，惟辯稱伊並非蓄長髮之青少年，亦即
    非告發單上之機車駕駛行為人，然異議人於本院審理時已明白表示該機車係交由
    伊大姐使用，而九十年十月七日中午十二時三十五分許係何人使用該機車伊並不
    知情，且無法證明，揆諸前開說明，本件逕行舉發既已明確記載車號、車型等可
    資辦別之資料，雖不及拍照為佐證，然異議人並未能告知違規駕駛人之姓名，且
    不能舉證證明自已無過失，依法自應處罰異議人，亦即機車所有人，本件逕行舉
    發並無違誤，異議人之聲明異議為無理由，應予駁回。
四、據上論斷，應依道路交通案件處理辦法第十九條，裁定如主文。
中      華      民      國      九十一      年    二    月    二十五    日
                                    臺灣屏東地方法院交通法庭
                                        法  官  李淑惠
右正本證明與原本無異。
如不服本裁定應於收受送達後五日內向本院提出抗告書狀敘述抗告之理由抗告於台灣
高等法院高雄分院。
                                        書記官  魏慧夷
中      華      民      國      九十一      年    二    月    二十五    日
